臺灣高雄地方法院刑事裁定　　　　　　　94年度聲判字第14號
聲　請　人　丙○○
即　告訴人
代　理　人　朱立人律師
被　　　告　乙○○
　　　　　　甲○○
上列聲請人因告訴被告詐欺等案件，不服臺灣高等法院高雄分院
檢察署檢察長駁回再議之處分（94年度上聲議字第202 號），聲
請交付審判，本院裁定如下：
    主  文
聲請駁回。
    理  由
一、聲請交付審判意旨如附件刑事交付審判理由狀所載。
二、按聲請人不服上級法院檢察署檢察長或檢察總長認再議為無
    理由而駁回之處分者，得於接受處分書後10日內委任律師提
    出理由狀，向該管第一審法院聲請交付審判；法院認為交付
    審判之聲請不合法或無理由者，應駁回之。刑事訴訟法第25
    8 條之1 、第258 條之3第2項前段分別定有明文。
三、本件聲請人以被告等涉犯詐欺、竊盜、侵占罪嫌，向臺灣高
    雄地方法院檢察署檢察官提出告訴，經該檢察署檢察官於民
    國94年1 月26日以94年度調偵字第30號為不起訴處分後，聲
    請人不服聲請再議，亦經臺灣高等法院高雄分院檢察署檢察
    長於94年3 月9 日以94年度上聲議字第202 號處分書，以聲
    請人再議為無理由而駁回再議。聲請人於94年3 月17日委任
    律師具狀向本院聲請交付審判等情，此有前揭不起訴處分書
    、處分書及刑事交付審判聲請狀附卷可稽。
四、按刑事訴訟法第258 條之1 規定，告訴人得向法院聲請交付
    審判，此係對於檢察官不起訴或緩起訴裁量權制衡之一種外
    部監督機制，此時，法院僅在就檢察官所為不起訴或緩起訴
    之處分是否正確加以審查，以防止檢察機關濫權。依此立法
    精神，同法第258 條之3 第3 項規定：法院就交付審判之聲
    請為裁定前，得為必要之調查等語，其所謂得為必要之調查
    ，係指調查證據之範圍應以偵查中曾顯現者為限，不可就新
    提出之證據再為調查，亦不可蒐集偵查卷以外之證據，否則
    將與刑事訴訟法第260 條之再行起訴規定混淆不清（臺灣高
    等法院91年4 月25日刑庭會議法律問題研討意見參照）。又
    法院於審查交付審判之聲請有無理由時，除認為聲請人所指
    摘不利被告之事證未經檢察機關詳為調查或斟酌，或不起訴
    處分書所載理由違背經驗法則、論理法則或其他證據法則者
    外，不宜率予交付審判（法院辦理刑事訴訟案件應行注意事
    項第118 項參照）。至上開所謂告訴人所指摘不利被告之事
    證未經檢察機關詳為調查，係指告訴人所提出請求調查之證
    據，檢察官未予調查，且若經調查，即足以動搖原偵查檢察
    官事實之認定及處分之決定，倘調查結果，尚不足以動搖原
    事實之認定及處分之決定者，仍不能率予交付審判。
五、經查：
（一）聲請人原告訴意旨略以：聲請人丙○○於92年5 月間出資
      委託被告乙○○代為操作股票買賣，並由聲請人提供案外
      人鄭燕華帳戶，被告乙○○則提供被告甲○○之帳戶作為
      交易之用，雙方約定每月月底結算盈虧，如有獲利，則以
      獲利金額百分之七做為被告乙○○之紅利，聲請人即依約
      於92年5 月14日起至同年6 月16日止，共匯款新台幣1430
      萬元至上述帳戶。詎告乙○○基於意圖為自己不法所有之
      概括犯意，明知92年5 月僅獲利40餘萬元，6 月虧損90餘
      萬元，竟隱匿上情，向聲請人佯稱每月均獲利150 餘萬元
      ，聲請人不疑有詐，依約交付被告乙○○20萬元紅利，嗣
      於92年10月間，經聲請人核算帳目，始知受騙。另被告乙○○基於為自己不法所有之意圖，將吉祥證券股份有限公
      司退還聲請人之服務費，據為己有。復被告乙○○於92年
      7 月8 日向聲請人借款20萬元未還，經聲請人多次催討，
      竟否認有借款乙事。再聲請人於92年11月間終止與被告乙○○之委任關係，被告乙○○竟基於意圖為自己不法之所
      有之概括犯意，於93年2 月23日起，連續3 日以提款卡盜
      領聲請人所有之現金104 萬6153元，嗣經聲請人查閱存摺
      ，始悉上情。因認被告乙○○、甲○○涉有詐欺、竊盜、
      侵占之罪嫌。
（二）原偵查之臺灣高雄地方法院檢察署檢察官偵查結果，係以
      ：１、被告乙○○、甲○○堅決否認犯行，被告乙○○辯
      稱：20萬元係當初約定之紅利，其中10萬元係告訴人預付
      紅利；80萬元退傭金係證券商給付之業績獎金，且伊與告
      訴人未約定退傭；另告訴人於92年10月就不再用伊姊姊之
      帳戶，因帳戶內尚有70張股票存有爭議，故告訴人未將該
      帳戶返還等語；被告甲○○辯稱：伊僅將該帳戶無償借予
      伊弟弟乙○○使用以買賣股票，並不知道其如何使用等語
      。２、告訴人供述不認識被告甲○○，僅委任被告乙○○
      投資股票及由被告乙○○提供告甲○○之帳戶供作買賣股
      票之用，委任期間自92年05月間起至同年10月08日止，當
      初係瞭解被告乙○○投資能力而全權委任代為投資股票。
   　 ３、被告乙○○與告訴人均承認有投資股票及分紅之約定
      ，惟雙方並無書面契約，亦無其他人證可證明約定之內容
      。４、本件係因告訴人委任被告乙○○投資股票失利而起
      ，且雙方均對於投資期間產生之權利義務有所爭執，然應
      屬雙方投資所產生之民事糾葛。５、被告乙○○與告訴人
      業已於93年12月21日，在高雄市新興區公所，調解成立，
      並經本院以94年度雄核字第37號核准在案。綜上所述，被
      告所辯堪以採信，復查無證據證明被告有何犯行，應認被
      告罪嫌不足。
（三）臺灣高等法院高雄分院檢察署檢察長維持原偵查檢察官之
      認定，並以：本件聲請人有委任被告乙○○代操作股票，
      被告乙○○並提供甲○○之帳戶，作為買賣股票之用，代
      操股票雙方之權利義務如何，並未訂立書面契約，亦無其
      他證人可證明約定之內容，因此，有關退佣之歸屬，紅利
      之預付等問題，被告乙○○主觀上認為退佣金係其業績獎
      金，難認有不法之意圖，不得以侵占相繩。另紅利之預付
      或被告乙○○於93年2 月23日起連續之提款，及70萬股股
      票究竟誰屬，乃結算所發生之民事糾葛，宜循民事途徑解
      決。原不起訴處分並無不當，再議無理由，應予駁回。
（四）前開不起訴處分及駁回再議理由暨事證，業經本院調閱前
      開卷證核閱屬實，本件聲請人雖以前開理由聲請交付審判
      ，惟查：
   1. 依卷內資料聲請人丙○○僅提出其與被告乙○○約定之約
      定帳戶存摺影本為證，並無其他可資證明之證據，且本案
      雙方對於該股票交易代為買賣之情事並無訂立書面契約均
      不爭執，則兩造間之約定情形究為如何，外人實無從得知
      ，故若聲請人無法再提出其他相關可資證明之證據資料，
      應認為檢察官亦無從調查而非未盡調查之義務，且聲請人
      丙○○主張應向銀行發函查詢甲○○、鄭燕華帳戶金額明
      細部分，惟縱得知該帳戶之明細亦無法證明被告乙○○、
      甲○○確有其主張之詐欺、竊盜、侵占罪嫌，非屬本案具
      主要關連性之證據，檢察官自得職權裁量是否為此調查。
      刑事訴訟法係採「無罪推定」、「罪疑有利被告」等原則
      ，尚不得徒憑聲請人之主觀上推想，即將一般經驗上有利
      被告之其他合理情況逕予排除。
   2. 另聲請人丙○○主張被告乙○○於警卷中自承盜領其帳戶
      款項，經本院詳閱全卷，被告乙○○固於93年7 月17日警
      詢時陳述：：「（問：你領這錢一百零四萬六千一百五十
      三元，告訴人是否知情，是否有允許你去提領）答：告訴
      人事後才知道，沒有允許我去提領。」（參93年度他字第
      3130號卷第17頁），但此陳述並無法在訴訟上逕將其作為
      被告承認盜領金錢之自白，況被告之自白，不得作為有罪
      判決之唯一證據，刑事訴訟法第156條第2 項定有明文，
      原檢察官綜合各項事證調查後，既認本件係結算所發生之
      民事糾紛，本院尚難以被告乙○○前開不明確之供述，即
      遽認檢察官之認定有何不當之處。
    3.又按刑法第339 條第1 項詐欺取財罪之成立，須行為人主
      觀上有為自己或第三人不法所有之意圖，客觀上係以詐術
      使人將本人或第三人之物交付為要件而所謂以詐術使人交
      付財物，必須行為人確有施用詐術被詐欺人因詐術陷於錯
      誤，而交付財物之因果連鎖，若其並未施用詐術，或所使
      用方法不能認為詐術，或不致使人陷於錯誤，即不構成該
      罪，最高法院著有40年台上字第86號、30年上字第816 號
      及46年台上字第260 號判例可資參照。至於債務人於債之
      關係成立後，如有未依債之本旨履行民事債務之情形，在
      一般社會經驗上可能之原因甚多，茍無足以證明其在債之
      關係發生時，自始即具有不法所有意圖之積極證據，亦僅
      能令負民事之遲延給付責任，尚不得據此債信違反之客觀
      事態，而推定債務人原有詐欺取財或詐欺得利之犯意。另
      所謂「不告而取」是否即為「偷竊」，亦非絕對，刑法第
      320 條規定之竊盜罪是否成立，需視被告是否該當各個構
      成要件，而非以告訴人主觀認知為準。至於侵占罪部分，
      亦需審視構成要件之該當始可予論罪，然本案證據資料不
      足顯示被告2 人為有罪，經本院核閱全卷無訛，綜合以上
      ，本案經本院審核結果，認原偵查檢察官所為之不起訴處
      分及臺灣高等法院高雄分院檢察署檢察長之處分，其採證
      與認事，尚無違背經驗法則、論理法則與證據法則之處，
      聲請人所聲請調查及提出之證據均不足以動搖原偵查檢察
      官關於事實之認定及處分之決定，則聲請人據此聲請交付
      審判，尚難認有理由。
（五）綜上所述，本件既查無積極證據足證被告乙○○、甲○○
      確涉有詐欺、竊盜、侵占之犯行，則臺灣高雄地方法院檢
      察署檢察官以被告犯罪嫌疑不足予以不起訴處分，及臺灣
      高等法院高雄分院檢察署檢察長駁回聲請人再議之聲請，
      其採證與認事，均無違背經驗法則、論理法則與證據法則
      之處。從而，聲請人聲請本件交付審判為無理由，應予駁
      回。
據上論斷，應依刑事訴訟法第258 條之3 第2 項前段，裁定如主
文。
中　　華　　民　　國　　94　　年　　8 　　月　　31　　日
                  刑事第四庭    審判長法　官　　郭玫利
                                      法  官    陳振嘉
                                      法　官    林意芳
以上正本證明與原本無異。
不得抗告。
中　　華　　民　　國　　94　　年　　8 　　月　　31　　日
　　　　　　　　　　　　　　　　　　　書記官    曾秀鳳
